【裁判字號】    97,交抗,1098
【裁判日期】    971127
【裁判案由】    違反道路交通管理處罰條例
【裁判全文】
臺灣高等法院交通事件裁定            97年度交抗字第1098號
抗  告人即  交通部公路總局臺北區監理所
原處分機關
代  表  人  施金樑
異  議  人
即受處分人  甲○○
上列抗告人因違反道路交通管理處罰條例案件，不服臺灣臺北地
方法院中華民國97年7月31日所為裁定（97年度交聲字第1679號
），提起抗告，本院裁定如下：
    主  文
原裁定撤銷，發回臺灣臺北地方法院。
    理  由
一、本件原裁定意旨略以原處分機關處分理由略以異議人即受處
    分人甲○○於民國94年3月13日上午11點10分，駕駛車牌號
    碼2303-DW號自用小客車行經臺北市新生高架橋時，於高架
    道路出入口跨越禁止變換車道線（雙白線）行駛，不遵守道
    路交通標線之指示，為臺北市政府警察局中山分局圓山派出
    所依採證照片逕行舉發（北市警交大字第AM0000000號），
    原處分機關認受處分人確有前開違規行為，因而依違反道路
    交通管理處罰條例第60條第2項第3款規定，裁處罰鍰新臺幣
    （以下同）1,800元。及異議意旨略以依所附採證照片，異
    議人之小客車左方尚有其他車輛同時跨越禁止變換車道之雙
    白線，因違規當日為星期日，交通並不擁擠，且異議人當時
    亦不趕時間，因違規當時前方有車輛故障或其他事故卡在道
    路中央，異議人迫不得已而偏左繼續行駛，致有跨越雙白線
    情事。而且違規當時係例假日交通情況疏緩且違規事實尚屬
    輕微，遽爾舉發似非妥適，舉發單位對於異議人陳訴特殊情
    況均恝置不論，感覺權益無端被侵害。又依行政罰法第27條
    規定，行政罰之裁處權，因3年期間之經過而消滅。前項期
    間，自違反行政法上義務之行為終了時起算而本案違規時間
    為94年3月13日，而裁決日期為97年6月10日，已逾3年期間
    ，裁處權應屬消滅，請求撤銷原處分等語。按道路交通管理
    處罰條例第9條第1項規定：「本條例所定罰鍰之處罰，受處
    罰人接獲違反道路交通管理事件通知單後，於十五日內得不
    經裁決，逕依第九十二條第三項之罰鍰基準規定，向指定之
    處所繳納結案；不服舉發事實者，應於十五日內，向處罰機
    關陳述意見；其不依通知所定期限前往指定處所聽候裁決，
    且未依規定期限繳納罰鍰結案或向處罰機關陳述意見者，處
    罰機關得逕行裁決之」，行政程序法第102條亦規定：「行
    政機關作成限制或剝奪人民自由或權利之行政處分前，除已
    依第三十九條規定，通知處分相對人陳述意見，或決定舉行
    聽證者外，應給予該處分相對人陳述意見之機會。但法規另
    有規定者，從其規定」據此，原處分機關倘欲對異議人為影
    響其權利義務關係之行政處分，自須對異議人為另一行政處
    分，並於處分前給予陳述意見之機會，不得逕對之裁罰。又
    行政罰法（原裁定誤載為行政程序法）第27條第1項規定：
    「行政罰之裁處權，因三年期間之經過而消滅」，第2項：
    「前項期間，自違反行政法上義務之行為終了時起算。但行
    為之結果發生在後者，自該結果發生時起算」。本件異議人
    違規之時間係在94年3月13日，至原處分機關於97年6月10日
    裁罰時已逾3年，其裁處權已消滅，原處分機關自不得再對
    之裁罰。本件異議人之異議為有理由，自應將原處分撤銷，
    並諭知異議人不罰。
二、抗告意旨略以按行政罰法（抗告狀誤載為行政程序法）第27
    條第1項規定：「行政罰之裁處權，因三年期間之經過而消
    滅」，第2項規定：「前項期間，自違反行政法上義務之行
    為終了時起算。但行為之結果發生在後者，自該結果發生時
    起算」，雖訂有裁處權時效，惟依行政罰法第45條規定：「
    本法施行前違反行政法上義務之行為應受處罰而未經裁處，
    於本法施行後裁處者，除第十五條、第十六條、第十八條第
    二項、第二十條及第二十二條規定外，均適用之。前項行政
    罰之裁處權時效，自本法施行之日起算」及第46條規定：「
    本法自公布後一年施行」，再參酌法務部95年10月2日法律
    決字第0950032475號函就裁決權時效施行日起算之釋示，本
    案97年6月10日逕行依法填製裁決書處分異議人，尚未逾95
    年2月5日施行之行政罰法之裁處權時效等語。
三、按本法施行前違反行政法上義務之行為應受處罰而未經裁處
    ，於本法施行後裁處者，除第15條、第16條、第18條第2項
    、第20條及第22條規定外，均適用之。前項行政罰之裁處權
    時效，自本法施行之日起算，行政罰法第45條定有明文，又
    本法施行後，第27第1項所定行政罰之裁處權因三年期間而
    消滅；本法施行前，違反行政法上義務之行為應受處罰而未
    經裁處，於本法施行後裁處者，上開第27條第1項所定裁處
    權時效之計算，應注意依本法第45條第2項規定辦理，行政
    機關因應行政罰法施行應注意之法制事項第十項亦定有明文
    ，是行政罰法施行前違反行政法上義務之行為應受處罰而未
    經裁處者，於該法施行後裁處者，行政罰法第45條第2項既
    有特別規定，即應適用其規定，查行政罰法係於94年1月14
    日經立法院3讀通過，並經總統於同年2月5日公布，且該法
    第46條規定「本法自公布後1年施行」，是行政罰法第45條
    第2項所謂「前項行政罰之裁處權時效，自本法施行之日起
    算」，係指自95年2月5日起始生效，故行政罰法施行前違反
    行政法上義務之行為應受處罰而未經裁處者，於該法施行後
    裁處者，自係指自行政罰法95年2月5日施行之日起，計算3
    年之裁處權時效，並非該法施行後違反行政法上義務之行為
    應受處罰而未經裁處者，可適用行政罰法第27條規定之「行
    政罰之裁處權，因三年期間之經過而消滅。前項期間，自違
    反行政法上義務之行為終了時起算。但行為之結果發生在後
    者，自該結果發生時起算」之情形，是本件係行政罰法施行
    前之違反行政法上義務之行為（違規行為），依該法第45條
    第2項規定，其裁處權之3年時效，應自95年2月5日起算，抗
    告人於97年6月10日裁決，揆諸前揭規定，是否已逾法定之3
    年時效期間，尚不無研求之餘地，原裁定認原處分機關為裁
    決時，有逾時效不罰之情形，而撤銷原處分，並諭知不罰，
    尚有未洽，抗告人就此指摘原裁定不當，提起抗告，尚非無
    理由，應由本院將原裁定撤銷，發回原法院更為妥適之處理
    。
三、依道路交通管理處罰條例第89條，道路交通事件處理辦法第
    26條、刑事訴訟法第413條前段裁定如主文。
中    華    民    國    97    年    11    月    27    日
                  刑事第九庭  審判長法  官 陳貽男
                                    法  官 周盈文
                                    法  官 許宗和
以上正本證明與原本無異。
不得再抗告。
                                    書記官 林淑貞
中    華    民    國    97    年    11    月    27    日


司法院資訊處製作；財團法人民間司法改革基金會備份。
